臺灣彰化地方法院刑事判決　　　　　　　100年度訴字第386號
公　訴　人　臺灣彰化地方法院檢察署檢察官
被　　　告　蕭惠文
上列被告因違反毒品危害防制條例案件，經檢察官提起公訴（10
0 年度毒偵字第153 號），本院合議庭裁定改由受命法官獨任以
簡式審判程序審理，判決如下：
    主  文
蕭惠文施用第一級毒品，累犯，處有期徒刑陸月，如易科罰金，
以新臺幣壹仟元折算壹日，扣案之第一級毒品海洛因壹包（驗後
淨重零點零陸捌陸公克）及其包裝袋，沒收銷燬之；又施用第二
級毒品，累犯，處有期徒刑肆月，如易科罰金，以新臺幣壹仟元
折算壹日；應執行有期徒刑玖月，如易科罰金，以新臺幣壹仟元
折算壹日，扣案之第一級毒品海洛因壹包（驗後淨重零點零陸捌
陸公克）及其包裝袋，沒收銷燬之。
    犯罪事實
一、蕭惠文前因施用第一、二級毒品案件，經本院於民國98年1
    月22日，以98年度訴字第70號各判處有期徒刑5 月、3 月，
    應執行有期徒刑6 月確定；又因施用第一級毒品案件，經本
    院於98年3 月20日，以98年度訴字第433 號判處有期徒刑6
    月確定；嗣上開罪刑，再經本院於98年5 月13日，以98年度
    聲字第965 號裁定定其應執行之刑為有期徒刑10月確定，於
    99年1 月19日縮刑期滿執行完畢。又因施用第一、二級毒品
    案件，經本院於96年2 月13日，以96年度毒聲字第87號送觀
    察、勒戒後，認有繼續施用毒品之傾向，復經本院於同年4
    月11日，以96年度毒聲字第196 號裁定令入戒治處所，施以
    強制戒治，於97年3 月18日因無繼續強制戒治之必要而執行
    完畢釋放，並由臺灣彰化地方法院檢察署檢察官於97年4 月
    7 日，以97年度戒毒偵字第159 號為不起訴處分確定。詎其
    猶不知悔改，於前揭強制戒治執行完畢釋放後5 年內，復分
    別基於施用第一級毒品海洛因、第二級毒品甲基安非他命之
    犯意，先於100 年1 月9 日上午8 時許，在彰化縣埔心鄉某
    朋友住處，以將海洛因摻水用針筒注射體內之方式，施用第
    一級毒品海洛因1 次；另於同日下午5 時許，在彰化縣員林
    鎮○○街29號，以將甲基安非他命置於玻璃球吸食器，於下
    方燒烤，以吸食煙霧之方式，施用第二級毒品甲基安非他命
    1 次。嗣於100 年1 月11日上午11時20分許，為警在彰化縣
    溪州鄉○○路旁產業道路盤查，而於未被有偵查犯罪職權之
    機關或公務員發覺本案施用第一級毒品之犯行前，即主動向
    員警交付第一級毒品海洛因1 包（驗後淨重0.0686公克），
    並供承有上開施用第一級毒品犯行，自首而接受裁判，復經
    員警採集其尿液送驗，結果呈嗎啡及甲基安非他命陽性反應
    ，始悉上情。
二、案經彰化縣警察局北斗分局報請臺灣彰化地方法院檢察署檢
    察官偵查起訴。
    理  由
一、按除被告所犯為死刑、無期徒刑、最輕本刑為3 年以上有期
    徒刑之罪或高等法院管轄第一審案件者外，於刑事訴訟法第
    273 條第1 項程序進行中，被告先就被訴事實為有罪之陳述
    時，審判長得告知被告簡式審判程序之旨，並聽取當事人、
    代理人、辯護人及輔佐人之意見後，裁定進行簡式審判程序
    ；除簡式審判程序、簡易程序及第376 條第1 款、第2 款所
    列之罪之案件外，第一審應行合議審判，刑事訴訟法第273
    條之1 第1 項、第284 條之1 分別定有明文。本件被告蕭惠
    文所犯係死刑、無期徒刑、最輕本刑為3 年以上有期徒刑或
    高等法院管轄第一審案件以外之罪，並於本院行準備程序時
    就被訴事實為有罪之陳述，本院合議庭依前揭規定，經評議
    結果，裁定改由受命法官獨任行簡式審判程序，先予敘明。
二、上開犯罪事實，業據被告本院審理時坦承不諱，且其於100
    年1 月11日為警查獲時所採取之尿液，經送鑑驗結果，確呈
    嗎啡及甲基安非他命反應，有彰化縣警察局北斗分局委託檢
    驗尿液代號與真實姓名對照認證單及詮昕科技股份有限公司
    100 年1 月21日濫用藥物尿液檢驗報告各1 紙附卷可稽；又
    扣案之白色粉末1 包，經檢驗後檢出第一級毒品海洛因成分
    （驗後淨重0.0686公克），有行政院衛生署草屯療養院100
    年1 月27日草療鑑字第1000100138號鑑定書在卷為憑；此外
    ，復有搜索、扣押筆錄、扣押物品目錄表、扣押物品清單及
    現場照片在卷可證，足認被告自白與事實相符，本件事證明
    確，被告犯行洵堪認定。
三、按海洛因、甲基安非他命為毒品危害防制條例第2 條第2 項
    第1 、2 款所稱之第一級毒品，不得施用、持有。次按，犯
    毒品危害防制條例第10條施用第一級、第二級毒品之罪者，
    檢察官應聲請法院裁定，令被告入勒戒處所觀察、勒戒，經
    觀察、勒戒後，檢察官依據勒戒處所之陳報，認受觀察、勒
    戒人無繼續施用毒品傾向者，應即釋放，並為不起訴之處分
    ；認受觀察、勒戒人有繼續施用毒品之傾向者，檢察官應聲
    請法院裁定令入戒治處所強制戒治，其期間為6 個月以上，
    至無繼續強制戒治之必要為止，但最長不得逾1 年，強制戒
    治期滿，應即釋放，由檢察官為不起訴之處分。觀察、勒戒
    或強制戒治執行完畢釋放後，5 年內再犯第10條之罪者，應
    依一般刑事訴訟程序予以起訴論罪科刑，此觀諸毒品危害防
    制條例第20條第1 項、第2 項、第23條第1 項、第2 項規定
    自明。本件被告前因施用第一、二級毒品案件，經本院於96
    年2 月13日，以96年度毒聲字第87號送觀察、勒戒後，認有
    繼續施用毒品之傾向，復經本院於同年4 月11日，以96年度
    毒聲字第196 號裁定令入戒治處所，施以強制戒治，於97年
    3 月18日因無繼續強制戒治之必要而執行完畢釋放，並由臺
    灣彰化地方法院檢察署檢察官於97年4 月7 日，以97年度戒
    毒偵字第159 號為不起訴處分確定等情，有臺灣高等法院被
    告前案紀錄表在卷可佐，其於強制戒治執行完畢釋放後5 年
    內，再犯本件施用毒品案件，依前述規定自應予以起訴論罪
    科刑。
四、核被告所為，各係犯毒品危害防制條例第10條第2 項施用第
    二級毒品罪、同條第1 項施用第一級毒品罪。其持有第一級
    毒品海洛因及第二級毒品甲基安非他命之低度行為，分別應
    為施用之高度行為所吸收，均不另論罪。所犯上開二罪，犯
    意各別、罪名有異，應予分論併罰。又被告前因施用第一、
    二級毒品案件，經本院於98年1 月22日，以98年度訴字第70
    號各判處有期徒刑5 月、3 月，應執行有期徒刑6 月確定；
    又因施用第一級毒品案件，經本院於98年3 月20日，以98年
    度訴字第433 號判處有期徒刑6 月確定；嗣上開罪刑，再經
    本院於98年5 月13日，以98年度聲字第965 號裁定定其應執
    行之刑為有期徒刑10月確定，於99年1 月19日縮刑期滿執行
    完畢等情，亦有上開前案紀錄表在卷可按，其於有期徒刑執
    行完畢後5 年內，故意再犯本件有期徒刑以上之各罪，均為
    累犯，應依刑法第47條第1 項之規定，各加重其刑。另按，
    刑法第62條所謂「發覺」，固非以有偵查犯罪職權之機關或
    人員確知其人犯罪無誤為必要，而於對其發生嫌疑時，即得
    謂為已發覺；但此項對犯人之嫌疑，仍須有確切之根據得為
    合理之可疑者，始足當之，若單純主觀上之懷疑，要不得謂
    已發生嫌疑（最高法院72年度臺上字第641 號判例意旨參照
    ）。本件被告施用第一級毒品之犯行，係於員警執行巡邏勤
    務時為警盤查，斯時客觀上尚無任何跡象足以判斷被告有施
    用毒品之犯行，乃主動向員警交付扣案之海洛因1 包，並坦
    承犯行，故其在有偵查犯罪職權之機關或個人發覺其犯罪前
    ，向承辦警員自首其施用第一級毒品之犯行，嗣並配合接受
    採尿檢驗等情，此有彰化縣警察局北斗分局偵訊（調查）筆
    錄及職務報告書附卷可憑（見100 年度毒偵字第153 號卷第
    12頁反面、本院卷第25頁），足認被告確係在警員未發現有
    確切之根據得為合理之懷疑前，即主動供述其施用第一級毒
    品，此部分犯行自屬符合自首之要件無誤，爰依刑法第62
    條前段之規定，予以減輕其刑，並依刑法第71條第1 項之規
    定，先加後減之。爰審酌被告前有多次施用毒品前科，且甫
    因施用第一、二級毒品案件，經本院於100 年3 月2 日，以
    100 年訴字第194 號各判處有期徒刑7 月、4 月，應執行有
    期徒刑9 月在案，竟仍無視於毒品對於自身健康之戕害及國
    家對於杜絕毒品犯罪之禁令，一犯再犯，顯見上開刑罰實難
    收警惕之效，自不宜輕縱，應予嚴懲，惟斟酌修正後刑法刪
    除連續犯之規定，即採一罪一罰之刑事政策，為避免刑罰輕
    重失衡，及考量被告施用毒品僅戕害己身，犯後均坦承犯行
    ，態度良好，本件施用第一級毒品部分，復合於自首之情形
    等一切情狀，分別量處如主文所示之刑，並定其應執行之刑
    及諭知易科罰金之折算標準。末按，扣案之白色粉末1 包，
    經檢驗後檢出第一級毒品海洛因成分（驗後淨重0.0686公克
    ），有上開行政院衛生署草屯療養院鑑定書附卷可稽，及其
    用以盛裝該毒品之包裝袋，因與該管制毒品在物理上無法析
    離，爰併依毒品危害防制條例第18條第1 項前段之規定，沒
    收銷燬之；至供鑑驗用罄之毒品既已滅失，自無庸予以宣告
    沒收銷燬。
據上論斷，應依刑事訴訟法第273 條之1 第1 項、第299 條第1
項前段，毒品危害防制條例第10條第1 項、第2 項、第18條第1
項前段，刑法第11條、第41條第1 項前段、第8 項、第47條第1
項、第62條前段、第51條第5 款，判決如主文。
中    華    民    國  100     年    5     月    19    日
                  刑事第七庭       法  官  戰諭威
以上正本證明與原本無異。
如不服本判決應於收受判決後10日內向本院提出上訴書狀，並應
敘述具體理由。其未敘述上訴理由者，應於上訴期間屆滿後20日
內向本院補提理由書( 均須按他造當事人之人數附繕本) 「切勿
逕送上級法院」。
中    華    民    國  100     年    5     月    19    日
                                   書記官  黃當易
附錄本判決論罪之法條：
毒品危害防制條例第10條：
施用第一級毒品者，處6 月以上5 年以下有期徒刑。
施用第二級毒品者，處3 年以下有期徒刑。